【裁判字號】    90,訴,1383
【裁判日期】    901030
【裁判案由】    退休
【裁判全文】
高雄高等行政法院判決                              九十年度訴字第一三八三號
                              .
    原      告   甲○○
    被      告   交通部高雄港務局
    代  表  人   黃清藤局長
    訴訟代理人   乙○○
右當事人間因退休事件，原告請求被告給付久任獎金而提起行政訴訟，本院判決如左
：
    主  文
原告之訴駁回。
訴訟費用由原告負擔。
    事  實
一、事實概要：
    原告自民國三十九年十一月一日起進入被告機關所屬之棧埠管理處服務，歷任臨
    時公役、工友、料工、技工、雇員、辦事員、副管理員及管理員等職，迄八十九
    年七月十六日屆齡退休。原告退休後，以被告機關原隸屬台灣省政府交通處，八
    十八年七月一日因精省而改隸交通部，乃向被告請求依「交通部所屬事業機構久
    任人員表彰辦法」第四條第一項第四款規定，另給予三個月以內薪津之獎金。嗣
    經被告以九十年一月三日高港人二字第三四六九六號函報交通部，由交通部另函
    向行政院請示，經行政院人事行政局函覆交通部略以：「．．．獎章條例已有依
    員工服務年資頒給服務獎章之規定，交通部所屬事業機構久任人員表彰辦法，依
    員工服務年資頒給獎章及獎金不得再行適用，宜請配合獎章條例規定予以修正．
    ．」等語，被告遂依據交通部函轉行政院人事行政局上開函示，以原告於退休之
    際已申請一等服務獎章獎勵金新台幣（下同）一○、八○○元，核無理由再發給
    久任獎金為由，駁回原告之請求。原告不服，乃逕向本院提起本件行政訴訟。
二、兩造聲明：
  (一)原告聲明求為判決：
    (1)被告應依「交通部所屬事業機構久任人員表彰辦法」發給原告三個月薪俸之久
      任獎金二十二萬一千八百四十七元。
    (2)訴訟費用由被告負擔。
  (二)被告聲明求為判決：
    如主文所示。
三、兩造之爭點：
  甲、原告主張之理由：
    1.原告於三十九年十一月一日任職於高雄港務局棧埠管理處，由差工做起，於八
      十九年七月十六日以倉庫管理員屆齡退休，服務年資共計四十九年八個月又十
      五天。其間，被告對原告曾予嘉獎、記功及頒發資深優異獎狀達二十餘件，另
      原告亦受有行政院頒發之獎狀、獎章四件，均有獎章證書、獎狀影本可稽。
    2.又被告機關原隸屬台灣省政府交通處，八十八年七月一日因精省而改隸交通部
      ，為交通部所屬事業機構，故原告於八十九年七月十六日退休，應屬交通部之
      員工，自有交通部七十三年八月十七日交人七三字第一八四七○號所修正施行
      之「交通部所屬事業機構久任人員表彰辦法」之適用，且應依規定遵照辦理。
    3.原告於八十八年八月曾為請求核發退休人員久任獎金乙案建請高雄港棧埠工會
      前常務理事林宗勇面報游芳來局長，八十九年七月十二日由局長召見原告等將
      退休人員，只頒給獎狀一紙、手錶一支，予以慰勉。八十九年十二月十二日原
      告再向交通部葉菊蘭部長陳情，並於九十年一月三日接獲被告八九高港人二字
      第三四六九六號函交通部建請函，案經交通部另函向行政院請釋，然行政院人
      事行政局則函覆交通部略以：「．．．獎章條例已有依員工服務年資頒給服務
      獎章之規定，交通部所屬事業機構久任人員表彰辦法，依員工服務年資頒給獎
      章及獎金不得再行適用，宜請配合獎章條例規定予以修正．．」等語，惟原告
      退休時向被告申請一等服務獎章獎勵金一○、八○○元，係依據全國公務員之
      獎章條例而來，不能與「交通部所屬機構久任人員表彰辦法」混為一談。雖人
      事行政局及交通部解釋均以「已領獎章獎金不能重複支領久任獎金」為由而不
      予核發久任獎金，然其意旨似承認兩種獎金只能選領一種，惟原告在任及退休
      時，被告均未為原告選擇較有利於原告之「久任獎金」，對原告之權益造成莫
      大之損害。
    4.「交通部所屬機構久任人員表彰辦法」係交通部之內部法規，已報請中央核准
      後公布實施，經費亦非交通部所出，各專業機構獨立預算，只需依法報備即可
      ，政府再三通令全國各機關依法行政，被告機關並非不屬於交通部，豈能不依
      法行事，對於久任人員不依「交通部所屬機構久任人員表彰辦法」發給久任獎
      金之道理。爰請求被告應依「交通部所屬事業機構久任人員表彰辦法」發給原
      告三個月薪俸之久任獎金二十二萬一千八百四十七元。
  乙、被告主張之理由：
    1.原告前向被告請求核發退休人員久任獎金，經被告於九十年一月三日以八九高
      港人二字第三四六九六號函交通部，建請對原告准予適用「交通部所屬事業機
      構久任人員表彰辦法」，並溯自八十八年七月一日起實施，惟交通部於九十年
      一月三十日另以交人九十字第○○○九五一號函向行政院請示，經行政院人事
      行政局九十年二月二十一日九十局考字第○○○九四九號函交通部略以：「．
      ．獎章條例已有依員工服務年資頒給服務獎章之規定，「交通部所屬事業機構
      久任人員表彰辦法」依員工服務年資頒給獎章及獎金不得再行適用，宜請配合
      獎章條例規定予以修正．．」，是被告否准原告之請求，並非無據。
    2.另查，本案原告業於退休當時向被告申請一等服務獎章獎勵金一○、八○○元
      ，並經原告領取在案，其主張發給久任獎金，已涉重複支領。
    3.原告起訴狀指稱交通部及被告等欲推諉未編預算沒錢，而想修法、廢法、剋扣
      久任獎金等，顯與事實不符。
    理  由
一、按「人民與中央或地方機關間，因公法上原因發生財產上之給付或請求作成行政
    處分以外之其他非財產上之給付，得提起給付訴訟。」，行政訴訟法第八條第一
    項訂有明文；又提起給付訴訟，不採訴願前置主義，應以高等行政法院為第一審
    管轄法院，此觀同條第四項自明。本件原告於八十九年七月十六日屆齡自被告機
    關退休，其主張被告機關於八十八年七月一日因精省而改隸交通部，乃向被告請
    求依「交通部所屬事業機構久任人員表彰辦法」規定，請求被告發給原告三個月
    薪俸之久任人員獎金，核屬行政訴訟中給付訴訟之類型，自不需先經訴願程序。
    又被告之代表人原為游芳來，已自九十年七月十六日起因職務更動而改由黃清藤
    接任，有行政院九十年七月十一日台九十人政力字第一九一○二六號令影本乙紙
    附卷可稽，茲黃清藤以代表人之身分聲明承受訴訟，核無不合，先予敘明。
二、本件原告自三十九年十一月一日起進入被告機關所屬之棧埠管理處服務，歷任臨
    時公役、工友、料工、技工、雇員、辦事員、副管理員及管理員等職，迄八十九
    年七月十六日屆齡退休。又原告任職期間，榮獲記功嘉獎二十餘次，並獲被告頒
    發獎狀多次及行政院頒發服務獎章三座等情，此有原告提出之獎狀、獎章影本附
    卷可稽，並為被告所不爭執，自堪信為真實。
三、本件原告主張被告機關原隸屬台灣省政府交通處，自八十八年七月一日起因精省
    而改隸交通部，茲依「交通部所屬事業機構久任人員表彰辦法」第四條第一項第
    四款規定，服務年資滿四十年者，發給銀質獎牌，並得另給三個月以內薪津之獎
    金，爰請求被告依上開久任人員表彰辦法發給原告三個月薪俸之久任獎金二十二
    萬一千八百四十七元云云，惟查：交通部於七十三年八月一日以交人七三字第一
    八四七○號令修正頒布之「交通部所屬事業機構久任人員表彰辦法」，固係為表
    彰在其所屬交通事業機構連續服務年資滿十五年以上之久任人員所制訂之辦法，
    然公務員於擔任公職期間著有功績、勞績或有特殊優良事蹟者，現行獎章條例已
    有依服務年資頒給服務獎章之規定，準此，倘任由公家所屬各事業機構於獎章條
    例之外，得另行訂定「久任人員表彰辦法」藉以表彰其內部資深績優之員工，並
    按其薪津給付之標準發給二個月或三個月不等之獎金者，則相對非服務於事業機
    構而同屬久任退休之公務人員，豈非有不平等之待遇﹖故各事業機構對其自行訂
    頒「久任人員表彰辦法」之規定，如與獎章條例規定不符者，其適法性即不無研
    究之餘地。查本件原告於八十九年七月十六日屆齡退休，服務年資固達四十年以
    上，而被告機關復於八十八年七月一日起改隸交通部，原告乃援引交通部前所訂
    頒「交通部所屬事業機構久任人員表彰辦法」，請求發給三個月薪俸之久任獎金
    二十二萬一千八百四十七元。嗣經被告以九十年一月三日高港人二字第三四六九
    六號函報交通部，由交通部另函向行政院請示，經行政院人事行政局函覆交通部
    略以：「．．．獎章條例已有依員工服務年資頒給服務獎章之規定，交通部所屬
    事業機構久任人員表彰辦法，依員工服務年資頒給獎章及獎金不得再行適用，宜
    請配合獎章條例規定予以修正．．」等語，此亦有行政院人事行政局九十年二月
    二十一日九十局考字第○○○九四九號函影本在卷可參，是被告據此而否准原告
    之請求，依法尚無不合。何況原告退休時業向被告申請一等服務獎章獎勵金一○
    、八○○元，亦為原告所是認，是原告如得依上開久任人員表彰辦法再申領三個
    月薪金之獎金，不無重複支領之情形，殊非妥適。原告主張其向被告申請一等服
    務獎章獎勵金一○、八○○元，與「交通部所屬機構久任人員表彰辦法」之久任
    獎金，屬於並存之權利云云，並不可採。從而原告上開請求，應不予准許。
四、再者，原告原任職之被告機關於八十八年七月一日改隸交通部，而原告對其服務
    機關改隸之事實，並無選擇之自由，且原告於原服務機關改隸交通部後一年又十
    五日，旋即退休，殊難謂原告有因上開久任人員表彰辦法之存在而表現其已生信
    賴之事實，自無信賴保護原則之適用，併此說明。
五、綜上所述，原告主張被告應依「交通部所屬事業機構久任人員表彰辦法」發給三
    個月薪津之久任人員表彰獎金，被告否准原告之請求，要無不合。原告之訴為無
    理由，應不予准許而駁回之。
六、據上論結，本件原告之訴為無理由，爰依行政訴訟法第一百九十五條第一項後段
    、第九十八條第三項前段，判決如主文。
中      華      民      國      九十    年      十      月      三十    日
                                高雄高等行政法院第三庭
                                            審判長法官  林茂權
                                            法      官  蘇秋津
                                            法      官  邱政強
右為正本係照原本作成。
如不服本判決，應於判決送達後二十日內向本院提出上訴書狀，其未表明上訴理由者
，應於提起上訴後二十日內向本院提出上訴理由書（須按對造人數附繕本）；如於本
判決宣示或公告後送達前提起上訴者，應於判決送達後二十日內補提上訴理由書（須
附繕本）。未表明上訴理由者，逕以裁定駁回。
提起上訴應預繳送達用雙掛號郵票七份（每份三十四元）。
中      華      民      國      九十    年      十      月      三十    日
                                            法院書記官  涂瓔純


司法院資訊處製作；財團法人民間司法改革基金會備份。
